【裁判字號】    99,聲,14
【裁判日期】    990128
【裁判案由】    訴訟救助
【裁判全文】
臺灣高等法院臺中分院民事裁定  99年度聲字第14號
聲  請  人  鑫巨鴻股份有限公司
法定代理人  甲○○
上列聲請人因與相對人臺灣菸酒股份有限公司竹南啤酒廠間給付
違約金等事件，聲請訴訟救助，本院裁定如下：
    主  文
聲請駁回。
聲請訴訟費用由聲請人負擔。
    理  由
一、按當事人因無資力支出訴訟費用而聲請訴訟救助者，關於無
    資力支出訴訟費用之事由，應提出可使法院信其主張為真實
    並能即時調查之證據，以釋明之，此觀民事訴訟法第 109條
    第2項、第284條之規定自明。所謂無資力係指窘於生活，且
    缺乏經濟信用者而言，最高法院43年度台抗字第 152號判例
    意旨闡釋綦明。又法院調查聲請人是否無資力支出訴訟費用
    ，專就聲請人提出之證據為之，如聲請人並未提出證據，或
    依其提出之證據，未能信其無資力支出訴訟費用之主張為真
    實，即應將其聲請駁回，並無派員調查之必要，最高法院26
    年滬抗字第34號判例意旨復可參照。
二、相對人在臺灣苗栗地方法院（下稱苗栗地院）起訴主張聲請
    人投標取得承包相對人「二號瓶裝線增設金牌啤酒包裝設備
    」之承攬工程，聲請人應賠償相對人第 2階段施工逾期之違
    約金新台幣（下同）13,799,693元、全線性能測試及工程瑕
    疵之減價13,799,693元，合計27,599,386元，經扣抵聲請人
    於簽約時繳付之履約保證金 690萬元、相對人尚未給付之契
    約總價10%之工程尾款6,899,847元後，請求聲請人給付13,7
    99,539元本息，經苗栗地院認相對人之請求為有理由，而以
    97年度重訴字第36號判決相對人勝訴，聲請人提起上訴，並
    為本件訴訟救助之聲請。聲請意旨雖略以：聲請人已完成上
    開承攬工程，被上訴人竟拒絕給付工程尾款 6,899,847元，
    聲請人因前開鉅額工程款遭聲請人扣留，致公司營運資金短
    缺，乃陷於停業之狀態，亦已無資力支付上訴審訴訟費用，
    爰聲請訴訟救助云云，惟，衡諸聲請人公司之資本總額為28
    50萬元（參見另訴聲請人請求相對人給付工程款事件之一審
    卷即苗栗地院96年度重訴字第72號卷第2宗第125頁），係以
    68,998,468元標得系爭工程（參見本訴一審卷第 1宗第26頁
    所附開標記錄影本），已領得除上開尾款外之其餘數千萬元
    工程款，再參以聲請人未提出任何可使法院信其無資力支出
    訴訟費用之主張為真實並能即時調查之證據，以釋明之，是
    揆諸首開說明，其聲請訴訟救助依法不合，不能准許，應予
    駁回。
三、據上論結，本件聲請為無理由，爰依民事訴訟法第95條、第
    78條，裁定如主文。
中    華    民    國    99    年    1     月    28    日
                民事第三庭    審判長法  官  陳照德
                                    法  官  李平勳
                                    法  官  朱  樑
以上正本係照原本作成。
如不服本裁定應於裁定送達後10日內向本院提出抗告理由狀（須
按他造人數附具繕本），並繳納抗告裁判費新台幣1,000元。
                                    書記官  陳妙瑋
中    華    民    國    99    年    1     月    29    日
                                                      Ｖ


司法院資訊處製作；財團法人民間司法改革基金會備份。
